最高法院刑事判決　　　　　　九十六年度台上字第五二六六號
上　訴　人　甲○○
上列上訴人因偽造文書案件，不服台灣高等法院高雄分院中華民
國九十四年一月三十一日第二審判決（九十三年度上訴字第一二
二五號，起訴案號：台灣屏東地方法院檢察署八十七年度偵字第
七八０七號、八十八年度偵字第五五八九號【原判決漏載後一案
號】），提起上訴，本院判決如下：
    主  文
上訴駁回。
    理  由
按刑事訴訟法第三百七十七條規定：上訴於第三審法院，非以判
決違背法令為理由不得為之；是提起第三審上訴，應以原判決違
背法令為理由，係屬法定要件；如果上訴理由狀並未依據卷內訴
訟資料具體指摘原判決不適用何種法則或如何適用不當，或所指
摘原判決違法情事，顯與法律規定得為第三審上訴理由之違法情
形不相適合時，均應認其上訴為違背法律上之程式，予以駁回。
本件原判決撤銷第一審諭知上訴人甲○○無罪之判決，改判論處
上訴人行使偽造私文書，足以生損害於他人罪刑（處有期徒刑四
月，如易科罰金，以三百元折算一日）。上訴人之上訴意旨略稱
：（一）屏東縣內埔鄉○○○段一七一之五地號土地（下稱系爭
土地）使用同意書內劉增華之印文，確係劉增華攜印章至上訴人
經營之政達代書事務所，在該事務所職員提供之該份同意書上親
自蓋具，並有劉增華提供之土地所有權狀影本可證；若劉增華未
蓋章製作該份土地使用同意書，上訴人如何取得相關證明文件﹖
該同意書上蓋章同意之其他土地所有權人，何以迄今均無異議﹖
足見劉增華片面指述，並非事實，其於第一審證稱：伊不知要開
道路，俟鄉公所要舖柏油時，方去阻止等語，純屬虛妄。（二）
告訴人劉增華於第一審先供稱：不認識上訴人或黃秀榮，也沒去
過政達代書事務所云云，嗣上訴人之第一審選任辯護人質問：「
何人拿印章及所有權狀至政達代書事務所﹖」，其又稱：「是我
親自拿去的」，足見其供述前後不符，顯非可信。（三）上訴人
受曾文雄委託向屏東縣內埔鄉○○○段一七一之五地號等土地所
有權人購買土地通行權開闢道路。因最初勘查認為道路須經過系
爭土地中劉增華分管部分，乃造具上開土地使用同意書，惟事後
路線更改，變為經過系爭土地之潘林月嬌分管部分，於是又造具
另一份無劉增華蓋章之土地使用同意書，則劉增華既同意在先，
事後又未使用到系爭土地之劉增華分管部分，何能論上訴人以偽
造私文書罪名﹖況且曾文雄並未將劉增華具名之該份土地使用同
意書交予內埔鄉公所作為開闢道路存查使用，益足認上訴人並無
偽造該份同意書之故意。（四）告訴人朱昌益、劉增華、潘連豐
等人雖為系爭土地之共有人，但前開道路使用之土地，僅為系爭
土地之潘林月嬌分管部分，告訴人等誤以為本身權益受損而提出
本件告訴，並於施工期間出面抗爭，進而向法務部調查局屏東縣
調查站提出檢舉，然渠等若請求分割系爭土地，即能獲悉其分管
之土地，並未供道路使用，上訴人受無妄之災等語。
惟查：原判決依憑告訴人劉增華於第一審之證述、證人黃秀榮在
第一審證稱：民國八十一年三月三十一日製作之屏東縣內埔鄉○
○○段開闢十米道路土地使用同意書，係上訴人所製作等語、卷
附之系爭土地登記簿影本乙份、屏東縣內埔鄉○○○段開闢十米
道路土地使用同意書影本乙份、屏東縣內埔鄉公所八十七年二月
十三日（87）屏內鄉建字第一二四七號函暨所附本鄉○○○段一
七一之五號土地疑義說明會會議紀錄影本各乙份、上訴人八十四
年十一月一日書具之切結書影本乙份及劉增華於八十四年十二月
二十九日書具之陳情書影本乙份等證據資料，認定上訴人有其事
實欄所載之犯行，已於理由內詳敘其調查證據之結果及取捨證據
認定之理由。並就上訴人否認犯罪之辯解，認非可採，及證人黃
秀榮於第一審所為有利於上訴人之證言，認非可執為有利於上訴
人之認定，分別予以指駁或說明。從形式上觀察，原判決並無違
背法令之情形。上訴意旨（一）、（三）、（四）均置原判決事
實欄明確認定及理由內詳予說明之事項於不顧，俱僅就事實審法
院採證認事自由判斷職權之合法行使，再為單純事實上爭執，皆
非合法之第三審上訴理由。至於劉增華於第一審供稱：「（問：
你在本件之前是否有去過被告甲○○的事務所﹖）不曾」、「（
問：卷附之八十一年三月三十一日屏東縣內埔鄉○○○段開闢十
米道路土地使用同意書上劉增華的印章是否你自己蓋的﹖）不是
」、「（問：你有無拿印章去被告甲○○的事務所去蓋土地同意
書﹖）沒有」、「印章不是我的」、「（問：甲○○事務所裡的
黃秀榮你認識嗎﹖有無接洽過何事﹖）不認識，不曾接洽過事情
」（見第一審卷第一三０頁、第一三一頁），似始終意指其並未
同意蓋具系爭土地使用同意書；而其另證稱：「（問：你說你未
曾去過甲○○的事務所，為何你的土地所有權狀及戶籍謄本在他
的事務所裡﹖）因為當時我們是希望甲○○能幫我們分割土地，
所以才拿印章及所有權狀到甲○○的事務所」、「（問：有交權
狀及印章去甲○○那裡，做何事﹖）因為那時路快要做好，沒跟
我們地主講，我們就去阻止，後來甲○○有去我家說我們土地可
以分割，開路對我們比較好，他可以幫我們分割土地，我們也同
意如果他幫我們分割土地，我們就提供土地開闢道路，所以我才
交權狀、印章給他的」（見第一審卷第一三一頁、第一三三頁）
；而依卷附屏東縣內埔鄉公所八十七年二月十三日（87）屏內鄉
建字第一二四七號函暨所附本鄉○○○段一七一之五號土地疑義
說明會會議紀錄影本各乙份所載，系爭道路乃八十四年四月二十
一日發包，同年五月五日開工（見偵查卷第一宗第一四八頁至第
一五０頁）；則劉增華供稱其至政達代書事務所交付印章及土地
所有權狀予上訴人之時間，應在八十四年五月以後，與前揭同意
書係於八十一年三月三十一日製作之事無關，其前後供述，並無
矛盾。上訴意旨（二）執此指摘原判決違法，殊屬誤會。又刑法
第二百十條偽造私文書罪所稱之足以生損害，祇要公眾或他人於
事實上有因此受損害之虞，即克成立，至於公眾或他人是否因該
私文書之偽造而實受損害，則非所問。故上訴人偽以劉增華名義
製作該份土地使用同意書後，縱令未曾使用劉增華就系爭土地之
分管部分，亦無礙於其偽造私文書罪名之成立。而上訴人既已將
該份偽造之劉增華土地使用同意書，交予委託人曾文雄，其顯已
本於該偽造私文書之內容，對曾文雄有所主張，原判決認上訴人
已達行使該份偽造私文書之階段，與其事實認定，並無不符。至
於上訴意旨（三）另主張曾文雄並未將劉增華具名之該份土地使
用同意書交予內埔鄉公所作為開闢道路存查使用云云，縱令屬實
，亦無從推翻原判決關於上訴人已行使該份偽造私文書之事實認
定，此既於判決結果顯無影響，依刑事訴訟法第三百八十條規定
，仍難執為提起第三審上訴之合法理由。綜上所論，本件上訴違
背法律上程式，應予駁回。
據上論結，應依刑事訴訟法第三百九十五條前段，判決如主文。
中　　華　　民　　國　九十六　年　　十　　月　　四　　日
                      最高法院刑事第十一庭
                          審判長法官  林　永　茂
                                法官  蘇　振　堂
                                法官  蕭　仰　歸
                                法官  何　菁　莪
                                法官  王　居　財
      本件正本證明與原本無異
                                      書  記  官
中　　華　　民　　國　九十六　年　　十　　月　 十一 　日
                                                      Ｅ
